【裁判字號】    88,易,2473
【裁判日期】    900214
【裁判案由】    贓物
【裁判全文】
臺灣臺中地方法院刑事判決                        八十八年度易字第二四七三號
    公  訴  人      台灣台中地方法院檢察署檢察官
    被      告      丁○○
右列被告等因贓物等案件，經檢察官提起公訴（八十七年度偵字第二七三一三號），
本院判決如左：
    主  文
丁○○連續寄藏贓物，處有期徒刑捌月，扣案如附表一所示之物，均沒收；又變造特
種文書，足以生損害於公眾及他人，處有期徒刑參月，扣案如附表二所示之物，均沒
收；又共同偽造公印文，處有期徒刑柒月，扣案如附表三所示之物，均沒收。應執行
有期徒刑壹年伍月，扣案如附表一、二、三所之物，均沒收。
庚○○無罪。
    事  實
一、丁○○前因贓物、偽造文書案件，經台灣高等法院台中分院判決確定（八十八年
    度易字第三一九號）尚未執行時，竟另行起意，明知乙○○、戊○○（另由台灣
    士林地方法院、台灣高等法院台中分院審理）所交付之車輛均係他人失竊之贓車
    ，因恐乙○○及戊○○之贓車停放外面易遭警查獲，竟基於寄藏贓車之概括犯意
    ，連續自八十七年十一月間起至八十七年十二月初，提供其承租之台中市○○路
    ○段六七二號住處之地下室停車場，供乙○○、戊○○自行駕駛贓車至該處藏放
    或相互約定地點後，再由丁○○將贓車駕駛至該停車場藏放而予寄藏贓車。乙○○於八十七年十月八日，將懸掛偽造之Ｐ七─八六八五號車牌之贓車（該車車身
    係邱彩蘭所有，原車牌號碼為Ｂ三─八七七八號，於八十七年十一月三十日在台
    中市○○路與南京路口失竊），在台中市○○路與福上巷巷口之停車場交予丁○○，由丁○○將上開車輛藏放於上址；乙○○又於八十七年十二月八日駕駛未懸
    掛車牌之贓車（該車車身為己○○所有，原車牌號碼為ＸＢ─九０九七號，於八
    十七年十二月三日在中市○○街停車場內失竊）至前開住處之地下室停車場，交
    由丁○○藏放，丁○○並在該停車場，將由不詳姓名人先前偽造而交付其持有之
    Ｈ七─一二五０號車牌懸掛使用，足以生損害於監理機關對於車牌號碼管理之正
    確性及該車牌之使用人，嗣因該車輛故障，丁○○遂於八十七年十二月七日左右
    ，經由不知情之庚○○介紹至其不知情之堂弟辛○○任職之台中市北屯區同樂巷
    二四之二號英順汽車修配場修護，嗣於八十七年十二月一日在上址為警查獲。並
    循線於丁○○前開住處地下室停車場查獲乙○○、戊○○於不詳日期交付丁○○
    寄藏之懸掛偽造之Ｐ七─九六五五號車牌之贓車（該車身身為丙○○所有，原車
    牌號碼Ｒ五─０一０六號於八十七年十一月二十九日在台中市○○路三五二巷口
    失竊）、懸掛偽造之ＤＩ─八九七號車牌之贓車（該車車身為鍾國權所有，原車
    牌號碼Ｐ八─五三一０號，於八十七年九月二十六日在彰化縣百果山停車場內失
    竊，丁○○並基於概括之犯意，以該車為交通工具而行使該偽造車牌多次。）、
    懸掛偽造之ＢＺ─一０八九號車牌之贓車（該車車身為桃園縣稅捐稽征處所有，
    原車牌號碼ＬＦ─六一六號，於八十七年十一月二十九日在台中市○○○街三十
    一號前失竊）。並扣得前開自用小客車五輛、鑰匙二十六支及偽造之ＤＩ─八九
    七八號、ＳＴ─七一八七號、Ｈ七─一二五０號、Ｐ七─九六五五號、ＢＺ─一
    ０八九號、Ｐ七─八六八五號車牌各二面。
二、丁○○復意圖為自己不法之所有，於八十七年十月間，在台中市○○路○段六七
    二號停車場拾得余黃添所遺失之普通小型車駕駛執照（管轄編號為000000
    000000號及重型機車駕駛執照（管轄編號000000000000）各
    一枚，並將之侵占入己，於八十七年十月間，在上址十樓之二十三室住處將前開
    機車駕駛執照換貼自己之照片及在將開普通小型車駕照上余黃添之照片撕開後夾
    入自己之照片，而接續變造前開汽、機車駕照，欲趁機使用，足以生損害於監理
    機關對駕駛執照管理之正確性及余黃添。丁○○又另行起意，並與乙○○共同基
    於偽造行車執照之概括犯意，於八十七年十一、十二月間，接續在前開住處，以
    電腦打字後列印在乙○○所交付偽造之空白行車執照上之方式，偽造成Ｋ九─二
    七七六號、ＫＹ五三六六號、Ｐ七─八六八五號、Ｐ七─九六五五號之行車執照
    四枚，並在各該行車執照上偽造「台灣省公路局行車執照之章」及「交通部行車
    執照之章」公印文各四枚，而偽造成前開行車執照，足以生損害於監理機關對於
    行車執照管理之正確性及該行車執照之使用人。嗣於八十七年十二月十一日在上
    址為警循線查獲，並扣得前開變造之汽、機車駕駛執照各一枚及偽造之行車執照
    四枚。
三、案經台中縣警察局移送台灣台中地方法院檢察署檢察官偵查起訴。
    理  由
甲、被告丁○○部分
    一、訊據被告丁○○固坦承有於右揭時間在其所承租之停車場為警查獲前述五部
        贓車、十二面車牌及余黃添之普通小型車、重型機車駕照等情不諱，惟除其
        中一輛懸掛ＤＩ─八九七八號車牌之自用用小車係乙○○借伊使用及余黃添
        之重型機車駕照係伊所變造外，餘均矢口否認，辯稱略以：余黃添之駕照係
        伊於八十七年十月間在伊停車場撿到，然後換貼伊自己照片，還沒使用過，
        車牌及行照都是戊○○去買的，伊以前在偵查中說行照係伊偽造，是想不要
        牽連伊哥哥戊○○，伊不會打電腦，家裡也沒有電腦，而車子都是伊哥哥朋
        友寄放的，是小王（按即乙○○）自己開去寄放的，伊不知道，車牌係乙○○開去時就掛上去的，其中一輛係伊當代步用，伊只知道其中二輛是贓車云
        云。惟查扣案之前開五輛自小客車車體均係他人失竊之贓車，業據被害人邱
        彩蘭、己○○、丙○○、鍾國權及甲○○（桃園縣稅捐稽征處副處長）等人
        於警訊時指述甚詳，復有車輛竊盜、車牌失竊資料個別查詢報告表及贓物領
        據五紙各在卷足資佐證，是前開五輛自用小客車係屬他人失竊之贓車無疑；
        而扣案之十二面車牌（即前述扣案車牌各二面及ＳＴ─七一八七號車牌二面
        ）、汽、機車駕駛執照各一枚及行車執照四枚等均係經偽造或變造之特種文
        書，此有交通路公路局台中區監理所八十八年九月八日八八中監一字第八八
        二九七七二號函、八十八年九月七日八八中監二字第八八五七七四七號函及
        運圓工業有限公司八十八年九月九日運牌鑑字第八八０九０九０二號汽車號
        牌鑑定報告書等各在卷足稽，是前述扣案之車牌、汽、機車駕照及行車執照
        均係偽造及變造之物甚明。次查被告固坦承前述扣案之余黃添重型機車駕照
        上之照片係伊所換貼，惟伊係因好玩而在余黃添之普通小型車駕照上，將其
        自己照片夾於余黃添之照片上，並非變造云云；然被告既將余黃添原來之照
        片予以撕開後，再將其自己之照片及夾於其中，顯係供行使之目的而將拾獲
        之余黃添駕照變造至明，其辯稱係好玩顯係卸責之詞，不足採信，是扣案之
        余黃添二枚駕照均係被告於拾獲後將余黃添照片換貼其自己照片甚明。另查
        被告雖辯稱伊僅知道乙○○開去放之車輛中有二輛是贓車，其餘伊不知道等
        語，然被告係因恐戊○○之贓車放在外面太危險，容易被警查獲，伊才承租
        台中市○○路○段六七二號地下室之停車場供戊○○及乙○○停放贓車之用
        ，伊原來不知是贓車，後來伊哥哥戊○○告訴伊，伊才知道，伊哥哥在作贓
        車，伊知道懸掛車牌為ＤＩ─八九七八號、Ｐ七─九六五五號、ＢＺ─一０
        八九號三部車係贓車（見偵查卷第十六頁背面第十一行至第十七頁正面第一
        行筆錄及同卷第七十一頁背面第三行至第五行筆錄），參以前開停車場為被
        告所承租及被告胞兄戊○○於檢察官偵查中亦供稱車子係由乙○○行竊後交
        由戊○○藏放，再由被告承租前開停車位做為藏放處所（見偵查卷第一０五
        頁背面第八行至第十二行筆錄）等情以觀，被告係因恐戊○○及乙○○之贓
        車遭警查獲，始承租前開處所供戊○○等人停放贓車之用已明，則其自始即
        知停放該處之自用小客車均屬贓車甚明，而非其所辯稱僅知其中二部或三部
        係贓車，從而被告寄藏贓車之犯行應堪認定。末查被告於本院審理時雖辯稱
        扣案之前開行車執照四枚並非伊偽造等語，然前述扣案之行車執照四枚，係
        被告在伊住處取得乙○○交付之空白行車執照後，再由乙○○指示被告利用
        電腦及印刷機列印等情，迭據被告於警訊及檢察官偵查中自白不諱（見偵查
        卷第七十二頁背面第五行至第七行筆錄及同卷第八十二頁背面第九行至第十
        行筆錄），且戊○○於偵查中對於扣案偽造之四枚行車執照（按另二枚為真
        正之行車執照，詳後述）之來源亦表示不知情，而被告於偵查中與其胞兄戊○○對質時，雖多次供詞不一，惟最後仍自承係乙○○交待戊○○去購買空
        白之行車執照回來，由乙○○提供資料，並指示伊在伊住處，以電腦將資料
        輸入空白行車執照上，證人戊○○於對質時，對此亦為相同之證述，更表示
        伊以前說行車執照是與偽造之車牌配對好，向人購買，是因在警察局時未提
        示證物給伊看（見偵查卷第一０九頁背面第十一行至一一０頁正面筆錄第八
        行筆錄），是被告前開自白經與證人即其胞兄戊○○為詳盡之對質後之最後
        供述外，復有該偽造之四枚行車執照在卷可稽，是被告於警訊及偵查中之自
        白應與事實相符而堪採信，從而被告於本院審理時翻異前供，再辯稱係伊兄
        戊○○所購買，顯係犯後卸責之詞，不足採信。綜上所述，本件事證明確，
        被告犯行洵堪認定。至被告雖請求再傳喚證人戊○○到庭對質，惟查證人戊○○已於偵查中與被告為詳盡之對質，參以被告與證人為同胞兄弟關係，既
        已當庭對質明確，本院認無再傳喚戊○○之必要；又被告雖曾犯收受贓物（
        與行使特種文書罪為牽連關係），經本院於八十七年六月八日以八十七年度
        訴字第七六四號判處有期徒刑六月，並經台灣高等法院台中分院於八十八年
        三月十七日判決上訴駁回而確定在案，然查此部分之犯罪時間係在八十六年
        十二月間，與本件被告之犯罪時間，係在八十七年十二月間，二者在時間上
        相距一年，難謂被告係基於概括之犯意為之，是本院仍得就本件犯行予以審
        究，均併此敘明。
    二、核被告丁○○所為，係犯刑法第三百四十九條第二項之寄藏贓物罪、第二百
        十六條、第二百十二條之行使變造特種文書罪（即行使偽造車牌）、第二百
        十二條之變造特種文書罪（即變造汽、機車照）、第三百三十七條之侵占遺
        失物罪、第二百十二條之偽造特種文書罪（即偽造行車執照）及刑法第二百
        十八條第一項之偽造公印文罪。被告偽造公印文罪部分雖未據起訴，此部分
        與已起訴之偽造特種文書罪（偽造行車執照）具裁判上一罪之牽連關係，應
        為起訴效力所及，本院自得併予審究。其中被告收受贓物（即前述五輛贓車
        ）後，行使其中懸掛偽造之ＤＩ─八九七八號車牌贓車之行使偽造特種文書
        罪，與收受贓物罪之間、侵占遺失物罪與變造特種文書罪之間、偽造公印文
        罪與偽造特種文書罪之間、均有方法與結果之牽連關係，應依刑法第五十五
        條從一重之收受贓物罪、變造特種文書罪及偽造公印文罪處斷；又被告先後
        多次收受贓物之犯行，時間緊接，所犯犯罪構成要件相同，顯係基於概括之
        犯意反覆為之，為連續犯，應依刑法第五十六條論以一罪，並加重其刑。又
        被告就偽造公印文之犯行，與乙○○有犯聯絡及行為分擔，應論以共同正犯
        。又被告所犯前開三罪之間，犯意各別，行為互殊，應予分論併罰。爰審酌
        被告犯罪之動機、目的、手段及犯罪對社會所生之損害及犯罪後態度等一切
        情狀，分別量處如主文所示之刑，並定其應執行之刑。又扣案如附表一所示
        偽造車牌係共犯乙○○及戊○○所有之物，附表二所示之照片係被告所有之
        物，並供本件犯罪所用之用，應依刑法第三十八條第一項第二款宣告沒收。
        又附表三所示之偽造行車執照，係被告偽造犯罪所得之物，應依刑法第三十
        八條第一向第三款宣告沒收（按偽造之行照四枚既經沒收，則各該行車執照
        上偽造之公印文自已一併沒收，是偽造公印文自毋庸再為沒收之諭知）。至
        另扣案之國民身分證二枚係戊○○所有之物、行車執照二枚（即車號為ＴＮ
        --八五一八號及ＵＲ--八五一一號）均屬真正之行車執照（參交通部公路局
        嘉義區監理所八十八年九月十日八八嘉監一字第八八一二一０二號函及英茂
        條碼印刷股份有限公司八十八年十二月九日英字八八年六六三七五八號函）
        ，且均為戊○○所有之物、行動電話五支及鑰匙一包、現金十二萬五千元則
        無證據證明與被告本件犯罪有關，爰均不為沒收之諭知，附此敘明。
乙、被告庚○○部分：
    一、公訴意旨略以：緣乙○○於八十七年十二月八日駕駛懸掛不詳車號之贓車（
        原車牌號碼為ＸＢ─九０九七號，為己○○所有，於八十七年十二月三日在
        台中市○○街停車場內失竊）至台中市○○路○段六七二號之地下室停車場
        ，交由丁○○藏放，丁○○並在該停車場懸掛偽造之Ｈ七─一二五０號車牌
        ，因該車輛電腦故障，丁○○遂於八十七年十二月七日左右，交予知情之庚○○收受，由庚○○聯絡不知情之修車廠將該車拖往台中市北屯區同樂巷二
        四之二號修理，嗣於八十七年十二月十一日在上址為警查獲。因認被告庚○○涉有刑法第三百四十二條第一項之收受贓物罪嫌云云。
    二、按犯罪事實應依證據認定之，無證據不得推定其犯罪事實，刑事訴訟法第一
        一百五十四條定有明文。而認定不利於被告之事實須依積極證據，茍積極證
        據不足為不利於被告事實之認定時，即應為有利於被告之認定，更不必有何
        有利之證據。又事實之認定，應憑證據，如未能發現相當證據，或證據不足
        以證明，自不能以推測或擬制之方法，以為裁判基礎。（最高法院三十年上
        字第八一六號、三十年上字第四八二號及四十年台上字第八六號判例參照）
        訊據被告庚○○固坦承有將前開車輛送修等情不諱，惟堅決否認有何收受贓
        物之犯行，辯稱略以：該部車係壞掉的，是丁○○拜託伊幫忙把車子牽去修
        理，因伊堂弟賴瑞琳（迭經傳喚均未到庭）在做修配廠，車子是修配廠老闆
        叫人來拖的，伊不知是贓車，且車子是伊帶警察去車廠找到的等語。查公訴
        人認被告庚○○涉有收受贓物罪，無非以被告庚○○於警訊中坦承知道被告
        丁○○擁有多部高級車輛，伊亦乘坐其車輛多次，且被告庚○○既多次乘坐
        被告丁○○車輛且至其住處多次，又共同施用毒品（施用毒品部分另案由檢
        察官處理），二人情誼並非疏淺，而被告庚○○知悉被告丁○○並無正當職
        業竟有多部高級車輛，應當知道車輛之來源顯非正當，亦即應有贓物之知識
        ，竟仍收受該車，並為其聯絡修車廠前來拖往修理等為其論據。經查刑法第
        三百四十九條第一項所稱之收受贓物罪，係指行為對於明知贓物而予無償取
        得或持有者而言，換言之，收受贓物罪之成立，除行為人有贓物之認知外，
        尚須無償取得該贓物之所有權或持有者始足當之。本件被告庚○○固不否認
        因其堂弟賴瑞琳在某修配場服務，因被告丁○○前開車輛故障，請其代為找
        修車廠，伊遂告知賴瑞琳服務之修車廠將車拖回修理，伊不知該車為贓車，
        而質之被告丁○○亦供稱伊僅係因該車故障而請被告庚○○幫忙找修車廠，
        伊並未告知庚○○該車係贓車，是被告庚○○辯稱伊僅係因其堂弟在修車廠
        服務而代為介紹修車場給被告丁○○，並不知該車係贓車，應堪採信；且本
        件既乏其他積極證據足認被告庚○○有贓物之認知，實難僅憑被告庚○○知
        被告丁○○擁有多部高級車輛，伊亦乘坐其車輛多次，且至其住處多次，又
        共同施用毒品等情況，即遽推論或擬制被告庚○○知悉被告丁○○所擁有之
        車輛必為贓車。退步言，縱或被告庚○○知悉該車為贓車，惟其僅介紹修車
        廠予被告丁○○修車，並非因此而無償取得該車之所有權或因而持有該車，
        則其所為核與收受贓物罪之構成要件尚屬有間。綜上所述，本件既乏積極證
        據足認被告庚○○收受贓物，揆諸前揭法律規定及最高法院判例意旨，應即
        為有利於被告之認定，既不能證明被告庚○○犯罪，自應為無罪之諭知。
據上論斷，應依刑事訴訟法第二百九十九條第一項前段、第三百零一條第一項、刑法
第三百四十九條第二項、第二百十二條、第二百十六條、第二百十八條第一項、第三
百三十七條、第五十五條、第五十六條、第五十一條第五款、第三十八條第一項第二
款、第三款、罰金罰鍰提高標準條例第一條前段，判決如主文。
本案經檢察官黃江穎到庭執行職務
中    華    民      國       九十       年       二       月     十四   日
                        臺灣臺中地方法院刑事第一庭
                                        法  官  簡 賢 坤
右正本證明與原本無異。
如不服本判決，應於判決送達後十日內向本院提出上訴狀，上訴於臺灣高等法院臺中
分院( 須附繕本 )。
                                         書記官
中    華    民      國       九十      年        二      月     十四    日
附錄論罪科刑法條
刑法第三百四十九條第二項：
搬運、寄藏、故買贓物或為牙保者，處五年以下有期徒刑、拘役或科或併科一千元以
下罰金。
刑法第二百十二條
偽造、變造護照、旅券、免許證、特許證及關於品性、能力、服務或其他相類之證書
、介紹書，足以生損害於公眾或他人者，處一年以下有期徒刑、拘役或三百元以下罰
金。
刑法第二百十八條第一項
偽造公印或公印文者，處五年以下有期徒刑。
附表一
偽造之ＤＩ─八九七八號、ＳＴ─七一八七號、Ｈ七─一二五０號、Ｐ七─九六五五
號、ＢＺ─一０八九號、Ｐ七─八六八五號車牌各貳面。
附表二
余黃添普通小型車駕駛執照（管轄編號為000000000000號）及重型機車
駕駛執照（管轄編號000000000000）上偽造之丁○○照片各壹張。
附表三
偽造之車牌號碼分別為Ｋ九─二七七六號、ＫＹ五三六六號、Ｐ七─八六八五號、Ｐ
七─九六五五號之行車執照肆枚（含行車執照上偽造之台灣省公路局行車執照之章及
交通部行車執照之章各肆枚）


司法院資訊處製作；財團法人民間司法改革基金會備份。
